臺灣彰化地方法院民事裁定
111年度司字第9號
聲  請  人  協成發實業股份有限公司

法定代理人  許文雄  
聲  請  人  童麗貞  
            林玉理  
共      同
代  理  人  王翼升律師
複代理人    廖泉勝律師
相  對  人  聯昱鴻股份有限公司

法定代理人  陳志鵬  
代  理  人  劉鴻基律師
利害關係人  陳志鵬  
            李惠玲  
上  一  人
代  理  人  李志信  
利害關係人  盧佩菁  

            張國華  
            許春蘭  
            王麗真  

            莊呈式  

上列當事人間聲請選派檢查人事件，本院裁定如下：
    主    文
選派陳貴端會計師（建智聯合會計師事務所，設台中市○區○○○路
000號8樓之1）為相對人之檢查人，檢查相對人附表所示之業務
帳目及財產情形。
聲請程序費用新臺幣壹仟元由相對人負擔。
    理    由
一、聲請意旨略以：聲請人均自民國101年7月10日起迄今，合計
    持有相對人股份40%，相對人設立時法定代理人為許文雄，
    約於102、103年間交棒給陳志鵬，從103年左右起相對人開
    始虧損，由111年股東（臨時）會開會通知書附具之110年度
    財務報表及敦誠會計師事務所之核閱報告書，可知相對人嚴
    重虧損，且有美化財報之嫌，聲請人均於111年7月1日出席
    股東會，會中聲請人協成發實業股份有限公司（下稱協成公
    司）許文雄表示希望相對人往解散清算方向辦理，卻未獲置
    理，聲請人遂均離席以示不同意其他議案，詎料相對人逕臨
    時提出減資議案並泛謂通過，甚至要求聲請人等三人等須就
    增資部分，於111年7月13日前表示意見云云。聲請人為究明
    原因，於111年7月11日委請律師發函請相對人提出最新股東
    名簿、最新公司章程及自103年迄今之歷年財務報表暨相關
    對應憑證、董事會會議記錄暨出席簽到記錄、股東會會議紀
    錄暨出席簽到記錄，相對人竟謂「另股東就公司法之意見，
    不另說明，特以此函代為函覆」云云，拒絕請求。另相對人
    股東盧佩菁之配偶陳忠源係訴外人新昌複合材料股份有限公
    司之監察人，股東李惠玲據悉係擔任訴外人業紘企業股份有
    限公司之副總經理，相對人主要營業交易對象即為新昌複合
    材料股份有限公司及業紘企業股份有限公司，亦有必要檢查
    相對人與此二間公司特定交易文件及紀錄，以查明是否有違
    反常規交易情事。故本件核屬有選派檢查人檢查如附表所示
    之業務帳目、財產情形、特定事項、特定交易文件及記錄必
    要等語。
二、相對人答辯略以：股東會開會通知書檢附之財務報表，載有
    110年度資產負債表、綜合損益表，且財務報表附註並載有
    現金、存貨、不動產、廠房及設備、銀行借款、營業收入、
    營業成本、營業費用、其他收入、財務成本、所得稅費用等
    明細，且股東會開會通知書載有會議内容：⒈110年度營業狀
    況。⒉修訂公司章程討論案。⒊討論增資。而無論增資、減資
    均須修訂公司章程，且股東會議紀錄載有：「⒊公司資本減
    資：經與會計師討論應先辦理減資，註冊股本原新台幣（下
    同）1500萬減資為600萬，原150萬股減為60萬股，每股10元
    」，聲請人就上開之110年度財務報表均無異議，且參與會
    議並決議通過，縱聲請人提出解散、清算動議，因無人附議
    而不成立，聲請人因而離席，然就上開討論議案內容知之甚
    詳。又股東盧佩菁之配偶陳忠源確係新昌公司之監察人、股
    東李惠玲確係業紘公司之副總經理，該2間公司確為相對人
    之主要營業交易對象，聲請人認相對人與其交易違反常規，
    顯屬揣測而無必要性。該次股東會議議案均經股東會合法決
    議通過後，聲請人自棄權利離席，其聲請選派檢查人，顯非
    為公司及股東之利益，更與公司法第245條第1項之規定有違
    等語。
三、利害關係人方面：
  ㈠股東陳志鵬略謂：從公司成立開始，每年都有財報給股東，
    之前許文雄當負責人沒有給報表，伊接了之後每年的財報都
    有給所有的股東等語。
  ㈡股東李惠玲略謂：每年的股東會都由伊配偶代理參加，參加
    股東會時有看到財報，包括最近這一次，上面也有會計師的
    查核，聲請人也有看到財報，相對人現在嚴重虧損，聲請人
    才會提出解散、清算的議題，股東都瞭解相對人是虧損的，
    大部分股東都希望用對公司最有利的方式，也就是繼續經營
    ，然清算則是將相對人公司結束，對所有股東都是重大損失
    等語。
　㈢其餘股東則未到庭陳述意見。　
四、本院之判斷：
　㈠按繼續一年以上，持有已發行股份總數百分之三以上之股東
    ，得聲請法院選派檢查人，檢查公司業務帳目及財產情形，
    公司法第245條第1項定有明文。此一聲請選派檢查人規定，
    除具備繼續一年以上持有已發行股份總數百分之三之股東之
    要件外，別無其他資格之限制。又該條立法理由已表明，為
    強化公司治理、投資人保護機制及提高股東蒐集不法證據與
    關係人交易利益輸送蒐證之能力，爰擴大檢查人檢查客體之
    範圍及於公司內部特定文件。所謂特定事項、特定交易文件
    及紀錄，例如關係人交易及其文件紀錄等。另參酌證券交易
    法第38條之1第2項立法例，股東聲請法院選派檢查人時，須
    檢附理由、事證及說明其必要性，以避免浮濫。
　㈡經查：聲請人主張渠等為相對人之股東，繼續一年以上持有
    相對人已發行股份總數百分之四十等情，已提出出資比例函
    為佐，且為相對人所不爭執，應堪信為真實。又查，聲請人
    主張相對人營運虧損，而於111年7月11日委請律師發函請相
    對人提出最新股東名簿、最新公司章程及自103年迄今之歷
    年財務報表暨相關對應憑證、董事會會議記錄暨出席簽到記
    錄、股東會會議紀錄暨出席簽到記錄，經相對人函覆不另說
    明而拒絕，股東盧佩菁之配偶陳忠源係新昌公司之監察人、
    股東李惠玲確係業紘公司之副總經理，該2間公司確為相對
    人之主要營業交易對象，有查明是否有違反常規交易之必要
    等情，除已提出相對人110年度財務報表、竑德法律事務所
    函、相對人之存證信函外，經本院訊問利害關係人，股東李
    惠玲之代理人李志信到庭陳稱相對人嚴重虧損等語，可見相
    對人營運狀況確屬不佳，實有就公司治理問題詳為檢查之需
    要。另股東盧佩菁之配偶陳忠源係新昌公司之監察人、股東
    李惠玲為業紘公司之副總經理，該2間公司為相對人之主要
    營業交易對象之事實，既為兩造所不爭執，再由會計師出具
    之核閱報告亦指稱：「本會計師可能無法察覺所有可藉由查
    核工作辨認之重大事項，故無法表示查核意見」等語（卷35
    頁），可見相對人與新昌公司、業紘公司之間交易詳情，對
    於如何保障股東權益，至為重要，更足徵本件有啟動投資人
    保護機制及提高股東蒐證能力之必要，因此聲請人依上規定
    ，聲請選派檢查人檢查如附表所示業務帳目及財產情形，於
    法有據，應予准許。至於相對人答辯所稱雙方於股東會之意
    見相左，可傳證人為證等語，因本件並非在調查股東會決議
    有無瑕疵，且此等問題並不影響聲請人行使上開權利，自無
    傳喚證人之必要。又本院依職權函請社團法人臺灣省會計師
    公會推薦會計師供本院選派，經該會推薦陳貴端會計師（通
    訊地址：台中市○區○○○路000號8樓之1，建智聯合會計師事
    務所），有該會111年9月12日會總字第1110361號函在卷可
    稽。本院審酌陳貴端會計師係國立政治大學財政研究所碩士
    、中國政法大學財經法律博士，曾任台灣省會計師公會理事
    ，逢甲大學會計系教授、財經法律研究所教授，有擔任公司
    檢查人經歷，應可本於專業知識予以檢查，核屬適當之人選
    ，爰選派陳貴端會計師為檢查人檢查相對人附表所示之業務
    帳目及財產情形，相對人應依檢查人之要求提出相關帳簿、
    表冊供檢查。至於附表所示之錄音錄影檔，自應以現存者為
    限，併予敘明。
五、爰依非訟事件法第175條第3項、第21條2項，裁定如主文。
中　　華　　民　　國　　111 　年　　11　　月　 10 　　日
                  民事第一庭    法  官　陳弘仁
以上正本係照原本作成。
如對本裁定抗告須於裁定送達後10日內向本院提出抗告狀，並應
繳納抗告費新台幣1,000元。
中　　華　　民　　國　　111 　年　　11　　月　 10　 　日
                                書記官　廖春慧
附表：
編號 檢查範圍 １ 一、業務帳目、財產情形：自103年1月1日起至檢查日止，相對人之業務帳目及財產情形。包含： 　㈠會計帳冊及憑證。   ㈡財產文件。   ㈢資產負債表、損益表、股東權益變動表、現金流量表。   ㈣其他檢查人依實際檢查情形，本諸其專業而請求交付之相關財 　  務文件、帳簿表冊。 二、特定交易文件及紀錄：自103年1月1日起至檢查日止，相對人之：   ㈠歷次董事會議事錄、出席人員名冊，及現存之錄音錄影檔。 　㈡歷次股東常會、股東臨時會議事錄、出席人員名冊及現存之錄音錄影檔。 　㈢其他檢查人依實際檢查情形，本諸其專業而請求交付之相關特 　  定文件及紀錄。 三、特定事項： 　㈠相對人出資、資金貸與、轉增資、關係人實際交易情形，其中有無異常或虛增漏報之情事，及會計科目是否正確。 　㈡業務帳目、財務資訊是否均依法令完整揭露，有無隱匿、不實之情形。 　㈢相對人董事會是否於每會計年度終了，編造營業報告書、財務報表、盈餘分派或虧損撥補之議案，於股東常會開會30日前交監察人查核、提董事會決議及股東常會承認，並將財務報表及盈餘分派或虧損撥補之決議，分發各股東。 　㈣相對人董事、經營階層就業務帳目、財產情形之編列管理是否適法；監察人是否善盡其監督責任。 四、因調查前開特定事項，檢查人依實際檢查情形，本諸其專業而請求交付之相關文件。 ２ 一、特定交易文件及紀錄：所有相對人與新昌複合材料股份有限公司及實質負責人，自103年1月1日起至檢查日止之交易文件及記錄。包含有關之： 　㈠相關歷程、案件細節。 　㈡內部呈核通報作業、決策過程。 　㈢歷次討論交易案之董事會會議記錄、出席人員名冊及現存之錄音錄影檔。 　㈣契約文件。 　㈤履約情形。 　㈥其他檢查人依實際檢查情形，本諸其專業而請求交付之文件、紀錄。 ３ 一、特定交易文件及紀錄：所有相對人與業紘企業股份有限公司及實質負責人，自103年1月1日起至檢查日止之交易文件及記錄。包含有關之： 　㈠相關歷程、案件細節。 　㈡內部呈核通報作業、決策過程。 　㈢歷次討論交易案之董事會會議記、出席人員名冊及現存之錄音錄影檔。 　㈣契約文件。 　㈤履約情形。 　㈥其他檢查人依實際檢查情形，本諸其專業而請求交付之文件、紀錄。